臺灣臺中地方法院刑事裁定
111年度聲字第2445號
聲  請  人  
即  受刑人  許華駿



上列聲明異議人即受刑人因公共危險案件，對於臺灣臺中地方檢
察署檢察官執行之指揮（111年度執聲他第2023號），認為不當
而聲明異議，本院裁定如下：
    主    文
聲明異議駁回。
    理    由
一、聲明異議意旨略以：聲明異議人即受刑人許華駿（下稱受刑
    人）於民國110年3月酒駕肇事、同年12月酒駕，兩案合併執
    行11月，目前服刑中，檢察官非僅依110年3月與110年12月
    酒駕與其過往紀錄，即可剝奪受刑人人身自由，而不考慮施
    以其他刑罰代之，檢察官否准易科罰金及易服社會勞動之處
    分，並未對受刑人難收矯正之效或難以維持法秩序做出實證
    ，僅因受刑人有再犯情事或有肇事即否准受刑人易科罰金聲
    請，實難謂符合正當法律程序，亦難謂裁量權行使毫無瑕疵
    ，酒駕固然可惡，然考量受刑人年輕有為，綜合各項情狀，
    其情應可憫，受刑人於入監以來，已深切反省，爰依法提出
    聲明異議（聲明異議狀誤載執行案號為111年度執字第2456
    號），請求撤銷原處分並諭知受刑人得易科罰金之裁定，准
    予將剩餘徒刑易科罰金等語。
二、按受刑人或其法定代理人或配偶以檢察官執行之指揮為不當
    者，得向諭知該裁判之法院聲明異議，刑事訴訟法第484條
    定有明文。次按犯最重本刑為5年以下有期徒刑以下之刑之
    罪，而受6月以下有期徒刑或拘役之宣告者，依刑法第41條
    第1 項規定，固得易科罰金。但易科罰金，難收矯正之效或
    難以維持法秩序者，不在此限。又依前項規定得易科罰金而
    未聲請易科罰金者，以及受6月以下有期徒刑或拘役之宣告
    ，而不符前項易科罰金之規定者，依同條第2項、第3項規定
    ，固均得易服社會勞動。然因身心健康之關係，執行顯有困
    難者，或易服社會勞動，難收矯正之效或難以維持法秩序者
    ，不適用之，同條第4項亦定有明文。上開易刑處分之否准
    ，係法律賦予檢察官指揮執行時之裁量權限，執行檢察官自
    得考量受刑人之實際情況，是否有難收矯正之效或難以維持
    法秩序，以作為其裁量是否准予易科罰金或易服社會勞動之
    憑據，非謂一經判決宣告易科罰金之折算標準，執行檢察官
    即應為易科罰金或易服社會勞動之易刑處分。又所謂「難收
    矯正之效」及「難以維持法秩序」，乃立法者賦與執行檢察
    官得依具體個案，考量犯罪特性、情節及受刑人個人特殊事
    由，審酌應否准予易刑處分之裁量權，檢察官就此項裁量權
    之行使，僅於發生裁量瑕疵之情況，法院始有介入審查之必
    要，倘檢察官之執行指揮，其程序上已給予受刑人就其個人
    特殊事由陳述意見之機會（包括在檢察官未傳喚受刑人，或
    已傳喚受刑人但受刑人尚未到案前，受刑人先行提出易科罰
    金聲請等情形），實體上並已就包含受刑人所陳述關於其個
    人特殊事由在內之刑法第41條第1項但書或第4項所指情形予
    以衡酌考量，則難認其裁量權之行使有何違法或不當可言。
    易言之，執行檢察官就受刑人是否確因易科罰金或易服社會
    勞動，而有難收矯正之效，或難以維持法秩序之情事，有裁
    量判斷之權限，法院僅得審查檢察官裁量時其判斷之程序有
    無違背法令、事實認定有無錯誤、其審認之事實與刑法第41
    條第1項但書、第4項之裁量要件有無合理關連、有無逾越或
    超過法律規定之範圍等問題，原則上不宜自行代替檢察官判
    斷受刑人有無上開情事。倘執行檢察官經綜合評價、衡酌後
    ，仍認受刑人有上開不適宜為易刑處分之情形，而為否准受
    刑人易科罰金或易服社會勞動之執行命令，則屬執行檢察官
    裁量權之合法行使範圍，自不得任意指為違法或不當（最高
    法院110年度台抗字第1188號裁定意旨參照）。
三、經查：
（一）受刑人因110年3月4日、110年12月17日所犯酒後不能安全
      駕駛之公共危險案件，先後①經本院110年度交簡字第583
      號判決判處有期徒刑6月，如易科罰金，以新臺幣（下同
      ）1千元折算1日確定，②經本院110年度交易字第1965號判
      決判處有期徒刑6月，併科罰金3萬元，有期徒刑如易科罰
      金，罰金如易服勞役，均以1千元折算1日確定，上開①、②
      （有期徒刑部分）兩案，再經本院於111年4月25日以111
      年度聲字第1027號裁定應執行有期徒刑11月，如易科罰金
      以1千元折算1日確定，有臺灣高等法院被告前案紀錄表在
      卷可參，堪以認定。
（二）受刑人於111年1月17日入監執行後，於111年6月7日具狀
      向臺灣臺中地方檢察署（下稱臺中地檢署）檢察官聲請准
      予易科罰金，檢察官以：「臺端分別於民國103年、107年
      、110年間犯不能安全駕駛動力交通工具罪，惟仍不知悔
      改，再於110年12月17日中午12時第4次犯本件不能安全駕
      駛動力交通工具罪，本次呼氣酒精濃度復高達1.79毫克。
      臺端已多次犯不能安全駕駛動力交通工具罪，仍不知自我
      警惕戒酒，足徵其為貪杯，絲毫不顧用路人及自己生命及
      財產安全，值此酒駕肇事屢屢見報，並為媒體廣泛報導，
      且政府亦大力宣導酒後不得駕車，以維護用路人及自己生
      命及財產安全，避免釀成不幸事故，造成個人及無辜用路
      人家庭破碎之際，臺端還執意以身試法，顯見臺端有不知
      自我反省及法意識薄弱之情形，基於保護用路人及臺端生
      命及財產安全之考量，認為如未發監執行難受矯正之效及
      難以維持法秩序，故不准易科罰金」等語，於111年6月14
      日以中檢永鑑111執聲他2023字第1119064235號函覆否准
      受刑人易科罰金之聲請等節，經本院調取上開執行卷宗核
      閱無訛。
（三）查本案係受刑人自行具狀向檢察官提出易科罰金之聲請，
      於程序上已有就其個人特殊事由陳述意見之機會，而檢察
      官於斟酌受刑人情形後，認其若易科罰金，難收矯正之效
      及難以維持法秩序，而不准受刑人易科罰金，形式上難認
      有悖於正當法律程序，非謂執行檢察官即不問具體犯罪情
      事一概准許易科罰金。
（四）再者，檢察官係以受刑人於前已有多次犯酒後駕車之情形
      ，而認受刑人不知警惕，仍不顧用路人之安全、法律規定
      及政府宣導，執意以身試法，若未予發監執行所宣告之刑
      ，難收矯正之效及難以維持法秩序為由，否准受刑人易科
      罰金或易服社會勞動等情，足見檢察官業已具體敘明其本
      諸職權認不准易科罰金之理由。本院審酌近年來酒駕案件
      頻傳，一旦肇事更動輒造成人命傷亡、家庭破裂，政府亦
      強力取締酒後駕車行為，而受刑人除前述①、②案外，確因
      犯不能安全駕駛動力交通工具罪，分別經本院以103年度
      中交簡字第4597號判決判處有期徒刑3月，上訴後經本院
      以104年度交簡上第41號判決駁回上訴，再經本院以107年
      度中交簡字第915號判決判處有期徒刑5月確定，此有上開
      前案紀錄表可參，卻仍不知警惕，再為前述①、②案酒後駕
      駛動力交通工具之行為，足認本件執行檢察官就其認受刑
      人不得易科罰金之情，業已綜合考量受刑人犯罪特性與情
      節，具體審酌受刑人是否具有「確因不執行所宣告之刑，
      難收矯正之效，或難以維持法秩序」等事由，經核其事實
      認定並無違誤，所審認之事實亦與刑法第41條第1項但書
      之裁量要件具有合理關連，亦無逾越或超過法律規定範圍
      之情形，是檢察官之指揮執行難認有何濫用裁量權限之違
      法或不當之情形。
四、綜上，本院綜觀全卷並審酌上情，認本件執行檢察官於指揮
    執行時，已給予受刑人陳述意見之機會，且審酌其犯罪特性
    與情節，充分審查、考量受刑人若不入監執行，將難收矯正
    之效，亦難維持法秩序等節後，始不予准許易科罰金，並具
    體說明不准其易科罰金之理由。而此一不准易科罰金之指揮
    執行命令，屬法律授權檢察官所行使之合義務性裁量，乃對
    具體個案，行使法律所賦予之指揮刑罰執行職權，核與刑法
    第41條第1項但書規定無違，未有逾越法律授權、濫用權力
    等情事。聲明異議人徒執前詞聲明異議，指摘執行檢察官執
    行指揮不當，並無理由，應予駁回。
據上論斷，依刑事訴訟法第486條，裁定如主文。 
中　　華　　民　　國　　111 　年　　8 　　月　　25　　日
                  刑事第十八庭  法  官  張美眉
以上正本證明與原本無異。
如不服本裁定，應於收受送達後5日內向本院提出抗告狀。（應
附繕本）
　　　　　　　　　　　　　　　　書記官　賴惠美
中　　華　　民　　國　　111 　年　　8 　　月　　25　　日